【裁判字號】    90,自,179
【裁判日期】    900409
【裁判案由】    侵占等
【裁判全文】
臺灣臺北地方法院刑事判決                            九十年度自字第一七九號
    自  訴  人  甲○○
                乙○○
    被      告  丙○○
右列被告因侵占等案件，經自訴人提起自訴，本院判決如左：
    主  文
丙○○無罪。
    理  由
一、自訴意旨如附件之自訴狀所載。
二、按犯罪事實應依證據認定之，無證據不得推定其犯罪事實。不能證明被告犯罪者
    ，應諭知無罪之判決。刑事訴訟法第一百五十四條、第三百零一條第一項分別定
    有明文。事實之認定，應憑證據，如未能發現相當證據，或證據不足以證明，自
    不能以推測或擬制之方法，以為裁判基礎，最高法院四十年臺上字第八六號著有
    判例可資參照。此外，按刑法上之侵占罪，須持有人變易其原來之持有意思而為
    不法所有之意思，始能成立，如僅將持有物延不交還或有其他原因致一時未能交
    還，既缺乏主觀要件，即難遽以該罪相繩，復有最高法院六十八年台上字第三一
    四六號判例足參。
三、訊據被告丙○○堅決否認有何侵占或背信之犯行，辯稱：「我們有辦遺產稅，及
    各項手續費故先收了八千元，到了六月三十日滿三年就可辦妥林玉雲的繼承登記
    ，他們不知內情，他們還有欠土地款，所以我們就沒有還他權狀，公司有交代錢
    沒有交清楚，不能交還。因為我們代書是站在中間的立場，一向都是這樣做的，
    我不是不理他們，我是生病。」等語，
四、經查：被告丙○○確有收受被繼承人李同銀之士地所有權狀，並於八十七年十一
    月二十五日向桃園縣蘆竹地政務所申請辦理土地所有權移轉登記，有蘆竹地政事
    務所於八十七年十一月二十五日收件，並經書記顏秋月初審批註「擬准予登記」
    之士地登記申請書影本一紙在卷可稽，足證被告確有為被繼承人李同銀、繼承人
    林玉雲辦理土地所有權繼承移轉登記之事實，嗣因須被繼承人李同銀父母兄弟除
    戶證明，如無上開證明，則須俟三年公告期滿後繼承人林玉雲始可辦理土地所有
    權繼承移轉登記，故被告乃暫時保管上開土地所有權狀等情，亦據被告在台北市
    政府警察局文山第二分局說明本案始未時陳明綦詳，有該局八十九年七月十九日
    致自訴人甲○○書函一件附卷可憑，被告因上開原因致一時未能交還土地所有權
    狀，顯難認其有何不法所有之意思，揆諸前揭判例意旨，即難遽以侵占罪責相繩
    ；被告既有為自訴人辦理土地所有權繼承移轉登記之事實，亦難認其有何背信之
    犯行；至自訴人所稱被告避不見面一節，已據被告於本院審理時供明：其因生病
    ，暫停事務所業務，又因不認識自訴人甲○○，故未加回應等語，自訴人對被告
    所稱亦無異見，顯見本件係因雙方誤會所致；綜上所述，本院查無任何證據，足
    認被告有何侵占或背信之犯行，不能證明被告犯罪，爰依法為其無罪判決之諭知
    。
五、據上論斷，應依刑事訴訟法第三百四十三條、第三百零一條第一項判決如主文。
中      華      民      國      九十      年      四      月      九    日
                                      臺灣臺北地方法院刑事第一庭
                                          法  官
右正本證明與原本無異。
如不服本判決，應於判決送達後十日內，向本院提出上訴狀。
                                          書記官
中      華      民      國      九十      年      四      月      九    日


司法院資訊處製作；財團法人民間司法改革基金會備份。
